臺灣高等法院刑事判決　　　　　　　　99年度上訴字第3210號
上　訴　人　臺灣臺北地方法院檢察署檢察官
被　　　告　陸賢能
選任辯護人　顏火炎律師
上列上訴人因被告妨害自由案件，不服臺灣臺北地方法院99年度
訴字第165號，中華民國99年8月17日第一審判決（起訴案號：臺
灣臺北地方法院檢察署98年度偵字第25815號），提起上訴，本
院判決如下：
    主  文
原判決撤銷。
陸賢能幫助犯妨害自由罪，處有期徒刑伍月，如易科罰金，以新
臺幣壹仟元折算壹日。
    事  實
一、陸賢能於民國84年9月29日至97年1月30日，係任職於臺北市
    政府警察局南港分局之警員，因鄭博鞠犯妨害自由等罪假釋
    ，時往同德派出所報到，兩人因而相識，陸賢能明知鄭博鞠
    有暴力前科，在臺北市中山區○○○路○段46號2樓，經營永
    豐國際法律事務所，從事暴力討債業務，仍過從甚密，時時
    提供意見，予以必要協助。緣鄧佐偉與楊建凱（原名楊宗憲
    、綽號小蔣）於96年12月3日、4日因非法向訴外人廖素鈴討
    債，涉嫌妨礙自由，經南港分局現場逮捕，依法究辦，楊建
    凱心生怨懟，不時向鄧佐偉、洪素芳夫妻騷擾、恐嚇，鄧氏
    夫妻求助於萬年祥、鄭博鞠，萬年祥、鄭博鞠與鄧佐偉、洪
    素芳夫妻乃於96年12月18日深夜、19日凌晨，在臺北市內湖
    區○○○路○段某羊肉爐店聚餐會商，並邀楊建凱前來，以
    化解紛爭。嗣鄭博鞠於12月19日凌晨3時50分，以手機通知
    陸賢能前來，協助化解糾紛。迨陸賢能自臺北市○○區○○
    街住處，駕車趕至民權東路6段，適楊建凱致電要求更改地
    點，在臺北市中山區○○○路413號2樓浪漫一生西餐廳協商
    ，鄭博鞠遂電告陸賢能，趕往浪漫一生西餐廳。陸賢能知悉
    鄭博鞠與談判對方有暴力傾向，雙方談判，會有不法或意外
    情事發生，仍趨車轉往臺北市○○街、林森北路口，與鄭博
    鞠見面交談後，覓地停車，旋與鄭博鞠一同步入浪漫一生西
    餐廳，兩人同坐在入口處大門旁約4.7公尺之席位，陸賢能
    擔任門神之角色，予以精神助力，以阻擋黑白道外力之干擾
    。鄭博鞠旋與鄧佐偉、洪素芳夫妻在鋼琴旁席位就座，等候
    楊建凱。迨楊建凱前來，雙方即進入貴賓室（包廂），不久
    ，萬年祥率一批幫眾趕至，萬年祥一行恃有陸賢能在大門旁
    助力，肆無忌憚，即出手毆打楊建凱，楊建凱哀嚎，陸賢能
    聽聞，因係精神助力，不為所動，鄭博鞠旋與鄧佐偉、洪素
    芳夫妻三人先行步出貴賓室下樓，陸賢能用餐如故，萬年祥
    一行人以妨害自由之方式，強押楊建凱至萬年祥小弟所駕駛
    之自用小客車內，前往鄭博鞠所經營之永豐國際法律事務所
    ，與鄭博鞠、鄧佐偉、洪素芳會合，共同剝奪楊建凱之行動
    自由，陸賢能用餐至清晨5時45分許，始行離去。
二、案經臺灣臺北地方法院檢察署檢察官自動檢舉偵查起訴。
    理  由
一、關於證據能力方面
  (一)電信公司之通話紀錄，係以機械之作用，客觀的紀錄通話雙
    方之時間，非被告之人在審判外之陳述，有證據能力。
  (二)被害人楊建凱之受傷照片，係照相機本於機械之作用，攝取
    當時之情境，沖印而成，非傳聞法則，自有證據能力。
  (三)耕莘醫院之診斷證明書，係醫師依照醫療法令所作成，記載
    醫師診治患者之症狀，屬業務上作成之文書，依刑事訴訟法
    第159條之4第2款規定，有證據能力。
  (四)被告於警詢、偵查及法院之自白，非出於強暴、脅迫或其他
    非法方式取得，有證據能力。
  (五)按被告以外之人於偵查中向檢察官所為之陳述，除顯有不可
    信之情況者外，得為證據，刑事訴訟法第159條之1第2項定
    有明文。被告以外之人於審判外之陳述，雖不符第159條之1
    條至第159條之4條之規定，而經當事人於審判程序同意作為
    證據，法院審酌該言詞陳述或書面陳述作成時之情況，認為
    適當者，亦得為證據；當事人、代理人或辯護人於法院調查
    證據時，知有第159條第1項不得為證據之情形，而未於言詞
    辯論終結前聲明異議者，視為有前項之同意；同法第159條
    之5規定甚明。本案據以認定事實之供述證據，除證人鄭博
    鞠於偵查中向檢察官所為之陳述，業經依法具結，無違法取
    供之外在情形存在，依刑事訴訟法第159條之1第2項規定，
    自具備證據能力；其餘之傳聞證據，因被告陸賢能、檢察官
    、選任辯護人均未爭執其證據能力，本院審酌該等言詞陳述
    作成之情況，各相關陳述人均未主張其陳述出於非任意性或
    不當取供，足信作成時之情況，應無違法或不當情事，因而
    認為適當，依刑事訴訟法第159條之5規定，並參酌日本立法
    例與實務作法，該等言詞陳述，均具備證據能力而得作為證
    據。
二、被告之辯解
    被告坦承於96年12月19日凌晨許，接獲證人鄭博鞠之來電，
    駕車前往台北市內湖區，嗣轉至浪漫一生西餐廳吃宵夜，惟
    堅詞否認有何妨害自由犯行，辯稱：我於凌晨3時50分許，
    證人鄭博鞠來電，請我至內湖區○○○路○段載人，嗣轉往
    到浪漫一生西餐廳用餐，惟並未進入餐廳包廂與被害人楊建
    凱有所接觸，有關包廂之衝突與妨害自由，屬突發狀況，因
    對於包廂內發生何種爭執與衝突均不知情，根本未參與任何
    犯罪構成要件，實不能以其坐在西餐廳靠近窗戶位置用餐，
    即謂有所謂把風之行為，而浪漫一生西餐廳係屬24小時營業
    之公共場所，出入之不特定客人甚多，非私人住宅，一般人
    亦不可能把風；依證人鄭博鞠於檢察官訊問時所述：其係因
    楊建凱恐嚇洪素芳等人，欲請求協助報案等語，均未提及邀
    請其共同參與妨害自由犯行，是被告與證人萬年祥、鄭博鞠
    等人無妨害自由犯行之犯意聯絡，亦無幫助妨害自由之行為
    ；又96年12月19日當日係休假，其至浪漫一生西餐廳時，既
    未著警察制服，亦未配槍，更未對外表明警察身分，自無檢
    察官所指假借職務上機會犯罪之可能等語。
三、認定被告犯罪之證據及理由
  (一)臺北市為首善地區，交通發達，計程車數量呈飽和狀態，本
    案發生時間為96年12月19日凌晨，非強烈颱風來襲或有其他
    天災地變事故，一般人招呼計程車，輕而易舉，而被告住處
    位於臺北市○○區○○街，距臺北市○○○路○段，約有10
    公里，如被告駕車從麗水街趕往民權東路6段載人，耗費人
    力物力，實不須如此大費周章。尤其，據證人鄭博鞠、鄧佐
    偉、洪素芳於本院作證表示，其三人由民權東路6段共乘一
    部計程車前往浪漫一生西餐廳（本院卷第106頁反面、第124
    頁、第126頁反面），倘蔡佳璋欲從內湖返回臺北市區，其
    與鄭博鞠等人共乘計程車，既順道方便又省錢省事，依經驗
    法則，殊無被告開車前往載人之必要。是以，被告前往民權
    東路6段，絕非單純載人。
  (二)員警蒐集情資，事前防範不法情事發生，事後依據情資迅速
    破案，致與有暴力背景之線民有所往來，本無可厚非，儘可
    坦然面對，以示清白。依被告所使用之0000000000號行動電
    話門號，於96年12月19日凌晨3時50分許起至同日5時45分許
    止，有多通通話紀錄，此有卷附之通聯紀錄在卷可證（第13
    13號警聲搜卷第46頁）。其中凌晨3時50分許通話，為雙方
    當時第一通聯絡電話，經被告坦承在卷（本院卷第134頁）
    。該通電話，是鄭博鞠「在羊肉爐打的電話」、「我不清楚
    被告為何要這樣講（我到他家巷口找他）」、「本來是要在
    民權東路羊肉爐談的，後來因為楊建凱與鄧佐偉約好在浪漫
    一生見面，所以才打電話叫陸賢能到浪漫一生西餐廳」（本
    院卷第106頁反面），業經鄭博鞠證述明確。鄭博鞠發話時
    ，基地台在臺北市○○區○○街46-52號7樓（第1313號警聲
    搜卷第46頁）。鄭博鞠所述，與客觀事實相符，堪以採信。
    然被告於97年9月4日警詢時陳稱：我是員警，不認識萬年祥
    、鄧佐偉及洪素芳，只認識鄭博鞠，96年12月19日深夜時分
    ，鄭博鞠打電話至我所使用的0000000000行動電話門號，當
    時鄭博鞠叫我載他到台北市內湖區○○○路○段。事隔20分
    鐘，鄭博鞠開了一部車子來到我家門口，鄭博鞠要求開一部
    車子，兩部車子開往民權東路過民權隧道，到內湖區○○○
    ○路與金龍路口的路旁等語(第7866號他字卷第66頁）；於
    97年5月14日偵訊時供述:我是警員，認識鄭博鞠，知道鄭博
    鞠作徵信社，96年12月19日凌晨鄭博鞠以行動電話叫我到民
    權東路6段載人，鄭博鞠有開車過來跟我一起過去，到了民
    權東路，鄭博鞠就要我開車載他的朋友到林森北路等語（第
    6701號他字卷第25頁、第26頁）。被告所辯鄭博鞠要求開車
    載人乙節，有意隱瞞事實。
  (三)被告於凌晨3時50分許，接獲鄭博鞠之來電，隨即駕車外出
    ，此為被告所承認。按凌晨3時50分為常人就寢時間，非有
    要事，不會外出，而被告為一公務人員，有妻子孩子，已非
    年少輕狂之輩，照顧家庭事業為重，實無作秉燭夜遊或單純
    貪圖口腹之慾而已。被告所辯，與經驗法則不合。
  (四)反之，證人鄭博鞠於偵訊時證述：「我半夜找他來，我要請
    陸賢能協助我，因楊宗憲（建凱）恐嚇洪素芳他們。」、「
    因之前楊宗憲處理洪素芳夫婦債務時，有卡到問題，所以才
    請陸賢能到場。」（第6701號他字卷第33頁、第34頁），於
    本院結證：「我要讓洪素芳自己當面跟陸賢能講。」（本院
    卷第105頁反面）。而證人鄧佐偉、洪素芳夫妻因放高利貸
    予訴外人廖素玲，屢催未果，鄧佐偉夫妻求助於楊建凱，楊
    建凱與「小劉」於96年12月3、4日，在臺北市○○路○段85
    度C咖啡店，以限制行動自由之方式，妨害廖素玲之自由，
    經警當場逮捕，此情為鄧佐偉、楊建凱於臺北地院97年度訴
    字第877號案件所供承，同法院依刑法第302條第1項判處鄧
    佐偉、楊建凱各有期徒刑3月，並諭知易科罰金之折算標準
    ，業據本院調閱該案卷審核無訛。楊建凱因此騷擾、恐嚇鄧
    佐偉、洪素芳夫妻，亦據鄧佐偉、洪素芳證明在卷。則楊建
    凱與鄧佐偉、洪素芳夫妻有糾葛之存在，應無疑問。按被告
    為執法人員，遇人民有糾紛，應囑其報案依法究辦，或通報
    相關單位，以消弭糾紛，被告卻捨此不為，反而於三更半夜
    出面計畫與當事人一方會商，顯係協助處理討債糾紛。
  (五)鄭博鞠於85年假釋期間，其住所地屬於被告之轄區，鄭博鞠
    需向轄區派出所報到，因此與被告認識，二人之交情達10餘
    年，並「常常一起吃飯」等情，業據鄭博鞠於原審及本院證
    述明確（原審卷第40頁、第41頁、本院卷第105頁），證人
    萬年祥證稱：「我跟鄭博鞠認識10多年了，他作徵信社。」
    、「（檢察官問：你在97年9月17日偵查筆錄向檢察官說你
    認識南港分局警員，是去鄭博鞠公司介紹給你認識的，當時
    所言是否屬實？）屬實。在案發前，約有6、7年以前了，經
    過鄭博鞠介紹，在鄭博鞠辦公室見過1次，我知道他是南港
    分局警員。」（原審卷第37頁正、反面），被告於本院亦供
    稱：「蔡佳璋在鄭博鞠的法律事務所幫忙。」（本院卷第13
    4頁）。是以，被告與鄭博鞠往來甚密，常至永豐國際法律
    事務所，始與被告之友人、員工相見面認識。職是，被告對
    於鄭博鞠所經營之業務，有相當之瞭解。而警方依法搜索永
    豐國際法律事務所，搜出委託證明書（討債合約書）、本票
    、借據、連帶保證切結書、名片，有委託證明書等為證（第
    22670號偵卷第94頁至第130頁、第1313號警聲搜卷第157頁
    ），足見鄭博鞠所經營之永豐國際法律事務所，從事討債業
    務。民間討債公司，常以非法方式為之，鄭博鞠復稱原律師
    已離開、事務所已無律師主持等語，檢察官於98年5月14日
    偵查庭，以「鄭博鞠是否做正當生意」質問被告，被告沈默
    不語，無語置辯（第6701號他卷第25頁）。從而，被告知悉
    鄭博鞠從事非法暴力討債，至為明顯。
  (六)被害人楊建凱於96年12月19日凌晨進入浪漫一生西餐廳包廂
    起，經歷遭萬年祥與數名真實姓名、年籍不詳之成年男子毆
    打，強押離開西餐廳，被帶往永豐國際法律事務所，業據證
    人楊建凱於原審證述明確（原審卷第35頁、第36頁），並有
    耕莘醫院診斷證明書及受傷照片可資參證（第22670號偵卷
    第17頁至第20頁）。證人萬年祥亦坦承有傷害及妨害自由犯
    行（原審卷第37頁、第38頁、第19964號偵卷第138頁）。而
    萬年祥有黑道背景，復為被告所不爭執。是楊建凱行動自由
    顯已遭受限制。另據鄭博鞠與鄧佐偉、洪素芳夫妻於本院作
    證表示，其三人離開浪漫一生西餐廳後，直接到永豐國際法
    律事務所等情，被害人楊建凱亦表示：我是被押上車的，萬
    年祥跟我一起走，我到永豐國際法律事務所時，就有看到洪
    、鄧、鄭，我被帶離開西餐廳，是直接到法律事務所，沒有
    到別的地方（本院卷第104頁）。則萬年祥與鄭博鞠、鄧佐
    偉、洪素芳事先應有謀議，否則不會不約而同逕赴永豐國際
    法律事務所。鄭博鞠等人有共同妨害楊建凱自由之行為，委
    可認定。
  (七)被告自75年7月5日起至76年1月14日止，任臺南縣警察局實
    習警員，自76年1月14日起至78年7月4日止任臺南縣警察局
    警員，正式擔任員警，後陸續任職各警察單位，自84年9月
    29日起至97年1月30日止，任職臺北市政府警察局南港分局
    警員，此有臺北市政府警察局98年5月26日北市警人字第
    09832259400號函附卷可證（第6701號他卷第29頁）。而被
    告在浪漫一生西餐廳用餐期間，曾聽聞有人哀嚎，業據被告
    於97年9月4日大安分局警詢時供陳：「我用雞腿西餐到一半
    的時候，我聽到有哀嚎之聲音，抬頭一看，是包廂內的哀嚎
    聲。我有聽到叫罵聲。」（第7866號他卷第67頁、第68頁）
    ；於98年6月4日偵查庭自承：「包廂內有吵雜聲，嗓門聲音
    很大」（第6701號他卷第32頁）；嗣於98年12月29日在臺北
    地院98年度訴字第1237號案件審理時證述：「我聽到包廂內
    有哀嚎聲、叫罵聲，身為警察的直覺反應是覺得事有蹊蹺，
    會注意包廂內有哪些人。」云云(原審卷第64頁)。另鄭博鞠
    於原審亦證稱：楊建凱在包廂內互毆，我就退出包廂了，當
    時音量蠻大的等語(原審卷第42頁反面)。坊間債務談判，發
    生傷害、押人或其他不法情事，時有所聞，本件鄭博鞠與談
    判對方，俱有暴力色彩，更容易擦槍走火，浪漫一生西餐廳
    包廂內，既然有哀嚎、叫罵聲音傳出，其顯有發生特殊事故
    。而鄭博鞠與其他人共同進入包廂，經證人鄭博鞠證明在卷
    ，被告復自承：「我坐在餐廳靠角落邊，我看得見包廂。」
    （第19964號偵卷第221頁）。包廂內既有人哀嚎，受害人或
    為鄭博鞠之一方，或為鄭博鞠之對方，依被告之專業訓練及
    20餘年職業敏感度，當然知悉包廂內有人遭受傷害或其他不
    法之加害。被告既不前往探視，亦不以隨身行動電話報警，
    用餐如故，無懼鄭博鞠可能受傷，則被告對於包廂內債務糾
    紛談判及有人受傷等情事，了然於胸，致予以縱容。
  (八)又被告於臺北地院98訴字第1237號案件審理時結證稱：當天
    是我和鄭博鞠先一起進去浪漫一生西餐廳，鄭博鞠與我坐在
    同一桌，鄭博鞠就坐在我的正對面的位置，我最後看到鄭博
    鞠的位置是在餐廳斜對腳角的桌子跟人家講話，在我用餐的
    過程中，我有聽到鄭博鞠所在的包廂內有傳出叫罵聲音、哀
    嚎聲，吃完我就買單離開」(原審卷第63頁反面、第64頁)。
    鄭博鞠於偵訊及原審結證:我有找被告陸賢能，我跟陸賢能
    一起進入西餐廳，我先跟陸賢能坐在靠窗的位置等語(第199
    64號偵卷第222頁、原審卷第40頁反面)。則鄭博鞠對被告於
    餐廳之席位，當有所瞭解，如有事故或先行離開，必會告知
    原因。而鄭博鞠與鄧佐偉、洪素芳夫妻，一同走出包廂，從
    浪漫一生西餐廳一般顧客出入大門離開，經鄭博鞠等人證明
    屬實。被告於警詢表示：鄭博鞠先行離開（第7866號他卷第
    68頁）。鄭博鞠平日請教被告有關交通及其他問題，案發當
    日又邀約被告吃宵夜，鄭博鞠先行離去，理應買單或說明原
    委，然鄭博鞠卻未付帳、亦隻字不提，而被告既未上前詢問
    鄭博鞠有關包廂所發生之事，自己卻又買單結帳，殊不合理
    ，檢察官以「是否不是第一次跟鄭博鞠做類此事情」質問被
    告，被告沈默無語，無法作合理之解釋（第6701號他卷第26
    頁）。足見被告確因幫助他人處理債務糾紛、放任他人恣意
    胡為而無言以對。
  (九)被告當日之席位，在浪漫一生西餐廳大門旁4.7公尺處，其
    視野良好，經本院履勘現場勘驗明確，製有勘驗筆錄及攝有
    照片可資參證。則被告對於大門口人員出入之動態，瞭若指
    掌。而被害人楊建凱，遭萬年祥一行人強押，步出浪漫一生
    西餐廳包廂，從一般出入大門下樓離去，業據楊建凱於本院
    證述無訛。依照常情，萬年祥等人，如無外力之奧援，不敢
    在大庭廣眾之西餐廳押人，而被告用餐之際，聽聞包廂內有
    人哀嚎，旋即可目擊楊建凱遭人強押，乃不動聲色，既不上
    前干涉，又不報警究辦，倘非有意護航，曷克如此。由此，
    益見被告有予人精神上之助力。
  (十)關於楊建凱之索錢、恐嚇，鄭博鞠之本意「我要讓洪素芳自
    己當面跟陸賢能講。」（本院卷第105頁反面），業如前述
    ，而被告在浪漫一生西餐廳，未與鄭博鞠、鄧佐偉、洪素芳
    夫妻併桌，此為被告、鄭博鞠、鄧佐偉、洪素芳陳明在卷。
    被告從臺北市○○街遠赴民權東路6段，後轉往中山區浪漫
    一生西餐廳，屆時卻不併桌，坐在不遠處大門旁，更證被告
    擔任門神之角色。
  (十一)綜上，被告幫助鄭博鞠等人妨害自由之犯行，應可認定。
  (十二)至於萬年祥、鄭博鞠、鄧佐偉、洪素芳於原審或本院所證，
    彼此間無妨害自由之預謀，及鄧佐偉、洪素芳不認識被告，
    此僅僅表示鄭博鞠等人與被告無犯意之聯絡，被告不構成共
    同正犯而已，非謂被告無幫助犯罪之行為。鄭博鞠等人此部
    分之證言，不能執為有利被告之認定。
四、論罪之說明
  (一)查被告以精神助力，使萬年祥等人更無顧忌，先出手毆打被
    害人楊建凱，再強押被害人，核被告所為，係幫助犯刑法第
    302條第1項之妨害自由罪（本件為檢察官自動檢舉，被害人
    於另案撤回傷害之告訴）。
  (二)檢察官起訴及上訴意旨，雖認被告與鄭博鞠等人基於共同妨
    害自由之犯意聯絡，限制被害人之自由，應構成共同正犯。
    按犯意之聯絡，涉及被告之罪責，應有嚴格之證明始可。經
    查，萬年祥、鄧佐偉、洪素芳夫妻與被告素不相識，彼此間
    預先無妨害自由之犯意聯絡，業經萬年祥、鄧佐偉、洪素芳
    證明在卷；被告於當日凌晨3時50分許，原計畫至臺北市內
    湖區○○○路○段，浪漫一生西餐廳係臨時更改之地點，亦
    據鄭博鞠供述在卷；有關妨害被害人自由之地點，為浪漫一
    生西餐廳包廂、通道、萬年祥之自小客車及永豐國際法律事
    務所，被告僅在浪漫一生西餐廳入口處旁席位，並未參與構
    成要件之行為。因此，不能以在旁助勢，即謂被告為共同正
    犯。檢察官上訴，指被告有犯意聯絡、行為分擔，雖不可取
    ，所指被告在場把風，本院認為被告係基於幫助之地位，仍
    構成幫助犯，此部分上訴，則非無理由。原審諭知被告無罪
    ，尚有未當，應由本院撤銷改判。
  (三)原審98年度訴字第1237號判決，認定被告於案發前，駕車至
    臺北市○○○路○段鄧佐偉、洪素芳夫妻住處附近，搭載鄧
    氏夫妻2人，前往浪漫一生西餐廳，認定被告與鄧佐偉等人
    為共同正犯。然查，鄧佐偉、洪素芳夫妻與鄭博鞠，3人共
    同搭乘計程車前往浪漫一生西餐廳，經鄧佐偉等人證明無訛
    ，原審另案判決事實認定有誤。又鄧佐偉、洪素芳夫妻與鄭
    博鞠在浪漫一生西餐廳，彼3人最初共同坐在西餐廳鋼琴旁
    席位，嗣共同進入包廂（貴賓室），被告未隨之進入，復未
    趕往永豐國際法律事務所，亦經萬年祥、鄧佐偉、洪素芳夫
    妻與鄭博鞠結證在卷，自不能認定被告有犯意聯絡、行為分
    擔。本院不受原審98年度訴字第1237號判決所拘束。
五、科刑之理由
  (一)被告為警務人員，負有除暴安良、維護治安之職責，平日與
    暴力討債者，多所來往，進而包庇不法，縱容暴力，犯後否
    認犯行，飾詞避就，並斟酌原審另案判處正犯萬年祥有期徒
    刑5月、鄭博鞠、鄧佐偉、洪素芳各有期徒刑3月及其他情狀
    ，判處有期徒刑5月，並諭知易科罰金之折算標準。
  (二)主從有別，主犯刑期高於從犯刑期，雖為一般常態，惟查，
    公務人員包庇走私、色情、賭博，其法定刑較主犯為重，得
    加重其刑至二分之ㄧ，被告為警務人員，縱容非法，形同包
    庇，其處罰自不宜較鄭博鞠等人為輕，再者，鄭博鞠等人犯
    後坦承犯罪，尚知悔悟，不浪費司法資源，與被告堅決否認
    犯行，徒耗司法人力，兩者刑度不能相提並論。故本院諭知
    被告較重之刑，特予說明。
  (三)刑法第134條之準瀆職罪，必公務員之犯罪手段，係利用職
    務上之權力、機會或方法，始克成立，初不以合法執行職務
    為條件。如行為人雖為公務員，而其犯罪之時，並無利用職
    務之情形，自不能遽依該條規定加重其刑。最高法院44年臺
    上字第517號判例：「上訴人雖係某某地方法院檢察處書記
    官，但未承辦某甲過失致人於死案件之職務，其因利用書記
    官身分而犯罪，要無假借職務上機會之可言，自無刑法第13
    4條之適用」，亦明白指出：縱令同為紀錄書記官，有相同
    之法定職掌，就其他書記官承辦之案件，從中不法，因該書
    記官就其他案件，無辦理之權限，即不能謂係利用書記官之
    身分、權力或職務上機會而犯罪，即難以依刑法第134條規
    定加重刑罰。查臺北地檢署97年度偵字第7344號（臺北地院
    97年度訴字第877號）鄧佐偉、楊建凱於96年12月初妨害自
    由一案，相關筆錄分由南港分局員警林義偉、王建都、溫順
    發、宋昆圜詢問、製作，業經本院調卷審核無誤，南港分局
    承辦該案期間，被告並無協助拘捕人犯、製作筆錄及解送人
    犯，本案發生當日即96年12月19日，被告為輪休，亦經本院
    向南港分局查明屬實，有南港分局99年11月10日北市警南分
    刑字第09931484900號函附卷可稽（本院卷第34頁）。再參
    以本案被害人楊建凱當時之住所地為臺北縣中和市（新北市
    中和區），洪素芳、鄧佐偉二人之住所地為臺北市內湖區，
    浪漫一生西餐廳及永豐國際法律事務所所在地位於臺北市中
    山區，均非被告所任職南港分局之轄區等情。是則，縱令被
    告欲對於被害人楊建凱施壓，或要求給面子，因其就楊建凱
    （與鄧佐偉）妨害自由一案，並無參與調查或協助辦案，應
    無利用職務之可言。公訴檢察官請求依刑法第134條加重被
    告之刑，尚有誤會。
六、據上論斷，應依刑事訴訟法第369條第1項前段、第364條、
    第299條第1項前段、刑法第30條第1項、第302條第1項、第
    41條第1項前段、刑法施行法第1條之1第1項、第2項前段，
    判決如主文。
本案經檢察官許仲瑩到庭執行職務。
中    華    民    國    100    年    2    月   11   日
             刑事第十三庭 審判長法  官  曾德水
                                法  官  王復生
                                法  官  宋松璟
以上正本證明與原本無異。
如不服本判決，應於收受送達後10日內向本院提出上訴書狀，其
未敘述上訴之理由者並得於提起上訴後10日內向本院補提理由書
（均須按他造當事人之人數附繕本）「切勿逕送上級法院」。
                                書記官  林初枝
中    華    民    國   100    年    2     月    11    日
附錄：本案論罪科刑法條全文
中華民國刑法第302條第1項
私行拘禁或以其他非法方法，剝奪人之行動自由者，處5年以下
有期徒刑、拘役或3百元以下罰金。